【裁判字號】    94,易,2139
【裁判日期】    950316
【裁判案由】    詐欺
【裁判全文】
臺灣臺中地方法院刑事判決      九十四年度易字第二一三九號
公  訴  人  臺灣臺中地方法院檢察署檢察官
被      告  甲○○
                    之3
上列被告因詐欺案件，經檢察官提起公訴（九十四年度偵字第一
四０八六號），本院判決如下：
    主    文
甲○○幫助意圖為自己不法之所有，以詐術使人將本人之物交付
，累犯，處有期徒刑陸月，如易科罰金，以參佰元折算壹日。
    犯罪事實
一、甲○○前曾於民國九十一年間因違反臺灣地區與大陸地區人
    民關係條例案件，經本院判處有期徒刑五月，得易科罰金確
    定，於九十三年十月二十九日易科罰金執行完畢，且能預見
    將本身之金融帳戶資料任意交付他人使用，極易被作為向不
    特定人詐欺取財之工具，以供被害人匯款之用，竟仍不惜發
    生此種後果，而基於幫助他人詐欺取財之不確定故意，於民
    國九十四年五月二十四日，至台中巿西屯區○○路○段三六
    一號之中國信託商業銀行水湳分行（下稱中信銀水湳分行）
    ，開設帳號為000000000000號之活期存款帳戶
    並取得存摺、提款卡及密碼後，隨即於九十四年五月二十四
    日至同年月二十六日間之某時，在不詳地點，將上開帳戶資
    料交付某真實姓名年籍不詳之成年人使用。旋即有意圖為自
    己不法所有之人，利用上述甲○○之帳戶資料實施詐欺取財
    之犯罪，而於九十四年五月二十六日上午，利用手機簡訊實
    施詐術，不實通知乙○○有銀行貸款逾期未繳，經乙○○去
    電查詢時，再以其信用卡恐已遭盜刷，應速將存款領出，匯
    入對方所提供之中央存款保險股份有限公司帳戶內，以防遭
    到盜領等語，欺騙乙○○，致其陷於錯誤，於九十四年五月
    二十六日十三時二十七分許，匯款新台幣（下同）九萬三千
    元至上開甲○○之帳戶內，並於同日提領得手。嗣因乙○○
    發覺受騙，始報警查獲上情。
二、案經台中巿警察局第六分局報請臺灣臺中地方法院檢察署檢
    察官偵查起訴。
    理    由
一、被告甲○○經本院訊問後，雖坦承於前述時地向中信銀水湳
    分行申設該帳戶，且就被害人乙○○受人詐欺取財而匯款九
    萬三千元至其帳戶後遭提領一空等情節，也不爭執；惟矢口
    否認前述幫助詐欺取財之犯行，辯稱：他先前在獄中曾結識
    綽號「阿國」、「阿彬」及另一位姓名不詳之主嫌等三名成
    年男子，其等慫恿他開立上述帳戶，表示將提供賺錢之方法
    ，待他辦妥帳戶，經過二天之後，遭其等在他車內偷走證件
    、皮包及上開帳戶資料，他絕無將上開帳戶存摺、提款卡及
    密碼任意交付他人使用，於辦妥後也無領取帳戶內之款項云
    云。經查：
    (一)前開被害人乙○○經人實施詐術，而陷於錯誤，匯款九萬
      三千元至被告中信銀水湳分行之帳戶後，遭人提領得手等
      情節，業據被害人於警詢時陳述在卷可憑，且經被告及檢
      察官於審理時均同意作為證據，本院審酌該言詞陳述作成
      時之情況，也認為適當，故上開被害人警詢時之陳述自得
      為證據；此外，復有被害人匯款之自動櫃員機客戶交易明
      細表影本一紙、被告開戶資料影本五張及該帳戶歷史交易
      查詢一份等附卷足資佐證；則確有意圖為自己不法所有之
      正犯，利用被告上述帳戶作為工具，而對被害人詐欺取財
      既遂等事實，已足可認定。
    (二)又金融帳戶之存摺、提款卡及密碼等相關資料，攸關個人
      財產之得喪變更，至為重要，一般人無不慎重妥善保管；
      而參被害人前開指述及相關佐證，固不能認定被告即為該
      實施詐欺取財之正犯或其共犯，然中信銀水湳分行第00
      0000000000號活期存款帳戶既為被告所申設，
      則若非被告任意將存摺、提款卡及密碼交付他人使用，前
      述意圖為自己不法所有之正犯，當無從輕易取得以供詐欺
      取財之用。至被告雖有辯稱上述資料於申設後遭竊，其絕
      無任意交付他人使用云云，然並無提出任何證據加以證明
      ，或指出此等證據方法之所在以供本院查證，尤其毫無任
      何申掛止付或報案之紀錄可憑，著實相當違背常情，致無
      可採信。再者，被告係於九十四年五月二十四日申設帳戶
      ，於五月二十六日即遭人作為詐欺取財之工具，本院因認
      被告應係於開設該帳戶而取得存摺、提款卡及密碼後，隨
      即於不詳時地交付身分不明之某成年。
    (三)被告既有能力在中信銀水湳分行申設前述帳戶，即必然理
      解開設帳戶後可供存、提或匯款之用，且任何人儘可自行
      申請開立帳戶，毋須別事蒐集他人之帳戶使用，故遇有不
      詳身分者無故蒐集他人之帳戶使用時，即可預見欲供詐欺
      取財之犯罪使用，以逃避司法人員之追緝。故被告於交付
      上開帳戶資料予他人時，主觀上應懷有幫助他人詐欺取財
      之不確定故意。
    (四)綜合上述，本件事證明確，被告幫助詐欺取財之犯行，已
      足可認定；所為無罪之辯解，尚非可採。
二、核被告甲○○所為，係犯刑法第三十條第一項、第三百三十
    九條第一項之幫助詐欺取財罪。又被告前曾於九十一年間因
    違反臺灣地區與大陸地區人民關係條例案件，經本院判處有
    期徒刑五月，得易科罰金確定，於九十三年十月二十九日易
    科罰金執行完畢等事實，有臺灣高等法院被告前案紀錄表、
    臺灣臺中地方法院檢察署刑案資料查註紀錄表各一份附卷可
    按，其於上述案件受有期徒刑之執行完畢後，五年以內再犯
    本件有期徒刑以上之罪，構成累犯，應依刑法第四十七條之
    規定，加重其刑。惟刑法第三十條第二項規定：從犯之處罰
    ，得按正犯之刑減輕之；故依上開規定，減輕其刑，並先加
    後減之。爰審酌被害人損失不輕，被告迄無與之和解，且犯
    後態度不佳，並再考量其素行、犯罪之動機、目的、手段、
    方法等一切情狀後，量處如主文所示之刑，並諭知如易科罰
    金之折算標準。
據上論斷，應依刑事訴訟法第二百九十九條第一項前段，刑法第
三十條第一項、第三百三十九條第一項、第四十七條、第三十條
第二項、第四十一條第一項前段，罰金罰鍰提高標準條例第一條
前段、第二條，判決如主文。
本件經檢察官吳宇軒到庭執行職務。
中    華    民    國    95    年    3     月    16    日
                  刑事第十二庭  審判長法  官  王鏗普
                                      法  官  唐敏寶
                                      法  官  莊深淵
上正本證明與原本無異。
如不服本判決，應於送達後十日內向本院提出上訴狀（須附繕本
），上訴於台灣高等法院台中分院。
                                      書記官  何惠文
中    華    民    國    95    年    3     月    16    日
附錄論罪科刑法條
刑法第三百三十九條第一項：
意圖為自己或第三人不法之所有，以詐術使人將本人或第三人之
物交付者，處五年以下有期徒刑、拘役或科或併科一千元以下罰
金。
刑法第三十條：
幫助他人犯罪者，為從犯。雖他人不知幫助之情者，亦同。
從犯之處罰，得按正犯之刑減輕之。


司法院資訊處製作；財團法人民間司法改革基金會備份。
